臺灣高等法院刑事判決　　　　　　　　96年度上易字第1218號
上　訴　人　臺灣臺北地方法院檢察署檢察官
上　訴　人
即　被　告　丙○○
被　　　告　丁○○
上二人共同
選任辯護人　張致祥律師
上列上訴人因被告竊佔等案件，不服臺灣臺北地方法院95年度易
字第2469號，中華民國 96年4月24日第一審判決（起訴案號：臺
灣臺北地方法院檢察署 94年度偵續字第384號），提起上訴，本
院判決如下：
    主  文
原判決關於丙○○公然侮辱罪及加重誹謗罪部分，均撤銷。
丙○○散布文字，指摘足以毀損他人名譽之事，處罰金銀元陸仟
元即新台幣壹萬捌仟元，減為罰金銀元參仟元即新台幣玖仟元；
又公然侮辱人，處罰金銀元參仟元即新台幣玖仟元，減為罰金銀
元壹仟伍佰元即新台幣肆仟伍佰元，罰金如易服勞役，均以新台
幣壹仟元折算壹日；應執行罰金銀元肆仟元即新台幣壹萬貳仟元
，罰金如易服勞役，以新台幣壹仟元折算壹日。
其他上訴駁回。
    事  實
一、丙○○為臺北縣新店市○○街台北鄉城社區（下稱台北鄉城
    ）公寓區之住戶，因同社區住戶甲○○、乙○○認該臺北縣
    新店市○○段180 地號1220建號之防空避難室及停車場為台
    北鄉城全體住戶（包含公寓區及透天厝區）所公同共有，於
    民國91年11月28日晚上某時，丙○○先後接獲甲○○及乙○○來電，告知前開停車場有持分問題，其因自認並無違法之
    處，遂於91年11月29日撰寫公告（以下簡稱第1 次公告）內
    容為「敬告各位住戶1.本人於11/28 晚間接獲自稱鄉城社區
    委員會之會長廖小姐TEL：0000-0000，及副會長劉先生0000
    -0000 之電話……揚言別墅之62戶均已簽字加入該行動，要
    進地下室很容易，更別說是燒車子或流血衝突了…103 號3F
    啟」之文字，足以毀損甲○○及乙○○名譽之不實公告，散
    布該等文字內容而張貼在社區住戶得以共見共聞之佈告欄，
    甲○○、乙○○見狀隨即將公告取下，嗣丙○○於91年11月
    30日第 2次張貼公告，甲○○、乙○○再度取下公告後，丙○○竟於91年12月初第3 次在佈告欄公然張貼內容為「又撕
    走公告的狗娘養的！今天再加罵你：下三濫無恥又下流！…
    詳請請洽聊小姐0000-0000流先生0000-0000」之公告，侮辱
    甲○○及乙○○。
二、案經甲○○、乙○○訴請臺北縣政府警察局新店分局報請臺
    灣臺北地方法院檢察署檢察官偵查起訴。
    理  由
甲、程序部分
一、被告丙○○、丁○○及其等之辯護人，對於下列各項證據之
    證據能力均無意見，並同意作為證據（見本院卷第67頁正背
    面），本院審酌其作成時之情況，認為並無不適當之情事，
    均得作為證據，合先敘明。
乙、實體部分
壹、有罪部分：
一、訊據被告丙○○對於在上揭時地張貼上開內容之公告坦承屬
    實，惟矢口否認有誹謗及公然侮辱告訴人甲○○、乙○○之
    犯意，辯稱：其在公告上所寫為事實，另一張公告不是針對
    甲○○、乙○○做人身攻擊，其係是針對撕走海報的人，如
    果甲○○、乙○○沒有撕毀海報，其即無犯意存在云云，惟
    查：
（一）被告丙○○加重誹謗部分：
  (1)、被告丙○○對於上揭時、地書寫並且張貼第 1次公告之事
      實坦承不諱，並有該上揭公告影本附卷可稽（見偵字第58
      69號卷第70頁）。
  (2)、觀諸該公告所載「會長廖小姐…及副會長劉先生…揚言別
      墅之62戶均已簽字加入該行動，要進地下室很容易，更別
      說是燒車子或流血衝突了」之文字，既已記載廖小姐、劉
      先之頭銜以及電話號碼，顯然已得特定所要指摘之對象為
      告訴人二人，再者，該文字描述告訴人二人曾經揚言作上
      揭表示，該文字所表達之內涵足以使人認為告訴人不理性
      、甚有暴力傾性，自已妨害告訴人名譽，是以，其內容自
      屬指摘足以毀損他人名譽之事，堪予認定。
  (3)、被告雖辯稱伊所寫的為事實，然查，告訴人乙○○於原審
      到庭作證，雖坦言曾經打電話予被告溝通地下停車場的事
      ，但堅詞否認曾對被告丙○○為上開公告所示之內容（見
      原審審理筆錄），衡情，所謂「燒車子」、「流血衡突」
      ，用語激烈，顯非一般人於平日交談所用之用語及口氣，
      且被告丙○○自偵查、歷經原審迄至本院審理為止，從未
      積極、具體指稱告訴人如何為該等言論，被告丙○○僅曾
      於偵查中供稱「劉先生有提到若有人要到停車場燒車子時
      怎麼辦…」等語（見偵續卷第 131頁），然所陳告訴人乙○○當時之用語，顯與被告丙○○於公告所載不符，亦即
      無法證明被告丙○○上揭所載為真實。又被告係於不特定
      第三人可共見共聞之佈告欄張貼上開文字，自符合加重誹
      謗罪之「散布文字」要件。
  (4)、至被告另辯稱係為防衛權利之意思云云，尚乏所據，無以
      採之。綜上，事證明確，被告丙○○加重誹謗犯行，堪予
      認定。
（二）被告丙○○公然侮辱部分：
  (1)、被告丙○○對於上揭時、地書寫並且張貼第3 次公告之事
      實坦承不諱，並有該上揭公告翻拍照片1 紙附卷可稽（見
      偵字第5869號卷第86頁）。
  (2)、按以粗鄙之語言在公共場所向特定之人辱罵時，倘為其他
      不特定人可以聞見之，而其語言之含義，又足以減損該特
      定人之聲譽者，自應成立刑法第309 條第1 項之罪（司法
      院院字第1863號解釋參照）。查本件被告丙○○係於第三
      人可共見共聞、不特定人得自由出入之公共場所佈告欄張
      貼上開文字，自符合「公然」之要件。又被告雖辯稱因公
      告一再被撕毀，才這樣記載云云。惟按雖然要求一個人因
      他人之行為情緒激動時不得「口出惡言」以發洩情緒，無
      異強令行為人找尋其他宣洩出口，惟刑法第 309條係立法
      者基於調和言論自由與感情名譽所作之限制規定，將刑責
      侷限於「公然」之範圍內，蓋於不特定人得以共見共聞情
      況下，抽象漫罵之言語，不特定人根本無暇亦無意願去查
      證行為人為何說出這樣的一句話，其背後是否有事實作根
      據，被害人亦只能含冤莫白，孤獨地承受此一罵名，使被
      指摘之人，招來他人半信半疑的異樣眼光，其人格自有受
      到貶損之情形，被告丙○○係基於羞辱告訴人之意，溢於
      言表，且告訴人深覺聲譽受損，被告丙○○上開侮辱性的
      話語，或許是其內心真實的感受，但其可於私下的場合，
      對家人或親密的友人發牢騷、吐悶氣，並非沒有抒發的管
      道，在公開場合，則應受法律之規範，謹言慎行（臺灣高
      等法院95年上易字第2011號、95年上易字第1538號判決參
      照），其於公眾得出入之場所以文字公然侮辱告訴人，自
      應依公然侮辱罪相繩。
  (3)、綜上所述，本件事證明確，被告丙○○此部分公然侮辱之
      犯行均堪認定。
二、論罪科刑：
（一）法律修正之比較
      按行為後法律有變更者，適用行為時之法律。但行為後之
      法律有利於行為人者，適用最有利於行為人之法律，刑法
      第2條第1項定有明文（刑法第2 條係規範行為後法律變更
      所生新舊法律比較適用之準據法，是刑法第2 條本身雖經
      修正，但該條文既屬適用法律之準據法，本身尚無比較新
      舊法之問題，應逕適用裁判時之刑法第2 條規定以決定適
      用之刑罰法律）。又比較時應就罪刑有關之共犯、未遂犯
      、想像競合犯、牽連犯、連續犯、結合犯，以及累犯加重
      、自首減輕暨其他法定加減（如身分加減）與加減例等一
      切規定，綜其全部罪刑之結果而為比較（最高法院95年第
      8 次刑事庭會議決議參照）。而被告行為時，關於罰金之
      最低額，修正前刑法第33條第5 款規定：「罰金：（銀元
      ）1 元以上。」經依現行法規所定貨幣單位折算新臺幣條
      例第2 條規定折算後，上開罰金刑之最低數額為新臺幣三
      元。而修正後刑法第33條第5 款則規定：「罰金：新臺幣
      1000元以上，以百元計算之。」，即修正後之罰金刑最低
      數額，已提高為新臺幣1000元，比較新舊法適用結果，此
      部分以被告行為時之舊法較有利於被告。
（二）論罪之理由
      按誹謗行為與公然侮辱行為，雖均足以損害他人名譽，但
      兩者有所不同，行為人並不摘示事實而公然侮辱特定人，
      係屬公然侮辱行為：若行為人指摘傳述足以損害他人名譽
      的「具體事件」內容，則屬誹謗行為，行為人假如針對特
      定事項，依其個人的價值判斷而提出其「主觀的意見與評
      論」，縱其批評內容足令被批評者感到不快或影響其名譽
      ，則仍非屬誹謗行為，惟評論內容若有流於「情緒性或人
      身攻擊」的批評，而有謾罵性的言詞或用語者，則構成公
      然侮辱罪。核被告上開第1 次及第3 次張貼公告所為，分
      別係犯刑法第310條第2項之加重誹謗罪及第309條第1項之
      公然侮辱罪。其所犯上開二罪犯意各別，行為互殊，應予
      以分論併罰。
三、撤銷原判決之理由：
    原審對被告丙○○論罪科刑，固屬卓見，惟原判決：(1)被告
    丙○○第 1次張貼公告之內容，其中所載「（接獲自稱鄉城
    社區委員會之會長廖小姐及副會長劉先生之電話。恐嚇本人
    及全體住戶為犯罪嫌疑人，侵占地下室持分及不當使用，並
    且收取贓款（指停車基金），將對公寓的住戶採取法律行動
    」部分，並未構成加重誹謗罪，原審予以論罪科刑，認定有
    誤（詳後不另為無罪諭知部分），尚有違誤。(2)就被告丙○○所犯公然侮辱之犯罪時間漏未論及，亦有未合，被告丙○○上訴否認犯行，雖無理由，惟原判決既有可議之處，自應
    由本院將原判決關於公然侮辱罪及加重誹謗罪部分，撤銷改
    判之。
四、科刑之理由：
（一）爰審酌被告丙○○與告訴人間，因告訴人對於被告等住戶
      長期使用該地號之防空避難室作為停車場使用有所不滿，
      雙方積怨已深，且公告二度經告訴人撕除，因一時氣憤乃
      一再以文字公告，惟其事後仍否認其犯行，不願道歉等一
      切情狀，分別量處如主文第二項所示之罰金，並定其應執
      行刑。（又修正前刑法第 42條第2項前段規定：「易服勞
      役以一元以上三元以下折算一日。」又被告行為時之易服
      勞役折算標準，業據修正前罰金罰鍰提高標準條例第二條
      前段規定，就其原定數額提高為一百倍折算一日，則本件
      被告行為時之易服勞役折算標準，應以銀元100元以上300
      元以下折算1日，即新台幣300以上900元以下折算1日。惟
      修正後刑法第 42條第3項前段規定：「易服勞役以新台幣
      一仟元、二仟元或三仟元折算一日。」比較修正前後之易
      服勞役折算標準，以修正後之規定，較有利於受刑人，自
      應適用修正後之刑法第 42條第3項前段規定，諭知易服勞
      役之折算標準）。其上開 2張公告業經告訴人撕下取走，
      並未扣案，爰不另為沒收之諭知，附此敘明。
（二）中華民國96年罪犯減刑條例於中華民國96年7月4日總統華
      總一義字第 09600083761號制定公布，並自96年7月16 日
      施行，被告丙○○上開所為合於減刑條件，依中華民國96
      年罪犯減刑條例第 2條第1項第3款規定，被告丙○○所犯
      加重誹謗罪，減為罰金三千元，公然侮辱罪，減為罰金一
      千五百元，並均諭知易服勞役之折算標準；並定應執行刑
      ，且均諭知易服勞役之折算標準。
五、不另為無罪諭知部分：
（一）公訴意旨另以：民國91年11月28日晚上某時，丙○○先後
      接獲甲○○及乙○○來電，告知前開停車場有持分問題，
      其因自認並無違法之處，遂撰寫公告，其中內容為「敬告
      各位住戶1.本人於11/28 晚間接獲自稱鄉城社區委員會之
      會長廖小姐TEL：0000-0000，及副會長劉先生 0000-0000
      之電話。恐嚇本人及全體住戶為犯罪嫌疑人，侵占地下室
      持分及不當使用，並且收取贓款（指停車基金），將對公
      寓的住戶採取法律行動！」等文字，足以毀損甲○○、乙○○名譽之不實公告，張貼於社區住戶得以共見共聞之佈
      告欄內，而被告丙○○於張貼在佈告欄之上開第1 次公告
      為告訴人甲○○、乙○○取下後，承前加重誹謗之犯意，
      再度張貼內容為「敬告住戶1.近日本棟地下室出現不明人
      士，欲破壞車輛及偷取公告及物品…2.近日本棟住戶之權
      益遭受挑戰一事，已達成共識，請各位隨時注意…若對權
      益事項有更深入的了解，請洽右列TEL 詢問，必有答覆！
      聊小姐TEL：0000-0000流先生TEL0000-0000」之不實公告
      ，致使甲○○及乙○○不斷接獲住戶詢問是否有意燒車等
      電話，甲○○、乙○○不堪其擾，因認被告另涉犯刑法第
      310條第2項之加重誹謗罪嫌等語。
（二）按犯罪事實應依證據認定之，無證據不得認定其犯罪事實
      ；又不能證明被告犯罪者，應諭知無罪之判決，刑事訴訟
      法第154條第2項、第301條第1項分別定有明文。按刑法第
      310條第3項前段以對誹謗之事，能證明其為真實者不罰，
      係針對言論內容與事實相符者之保障，並藉以限定刑罰權
      之範圍，非謂指摘或傳述誹謗事項之行為人，必須自行證
      明其言論內容確屬真實，始能免於刑責。惟行為人雖不能
      證明言論內容為真實，但依其所提證據資料，認為行為人
      有相當理由確信其為真實者，即不能以誹謗罪之刑責相繩
      ，司法院大法官會議釋字第 509號解釋意旨參照又行為人
      雖不能證明其言論內容確實真實，但依其所提之證據資料
      ，認為行為人有相當理由確信其為真實者，即不能以誹謗
      罪之刑責相繩，司法院大法官會議釋字第 509號解釋意旨
      可資參照。
（三）訊據被告丙○○固不否認，有張貼上開2 紙公告內容於佈
      告欄上，惟堅詞否認有何誹謗及公然侮辱告訴人甲○○、
      乙○○之犯行，辯稱：其無誹謗之犯意等語。經查：
  (1)、被告丙○○於91年11月29日第1 次張貼公告第1 點部分：
      查告訴人甲○○、乙○○於原審審理中均證稱：曾有打電
      話給被告丙○○，討論地下室停車場之事（見原審卷第10
      7 頁、第110 頁）。再參酌卷附告訴人所提即由告訴人甲○○、乙○○分任會長、副會長之「鄉城社區管理委員會
      」具名之「遠親不如近鄰」公告，內載「…曾幾何時，共
      用設施，未經得全體區分權利住戶同意，擅自變更組織，
      供部分住戶停車，並收取規費，已涉竊佔事實，竊佔刑事
      訴訟罪…」等語（見偵字第5869號卷第82頁），另依告訴
      人提出其他住戶之委託書，亦記載「…全權處理，索回被
      竊佔之共同建物…」等語（見偵字第 5869號卷第88至135
      頁）。可知，告訴人甲○○、乙○○主觀上應認為被告丙○○及其他使用地下停車場之住戶涉嫌竊佔地下室，是以
      ，被告丙○○所撰寫上開公告內容第1 點部分，尚非無稽
      而屬憑空捏造，即難認被告丙○○此部分有誹謗之故意，
      自不得以誹謗罪相繩。
  (2)、被告丙○○於91年11月30日第2次張貼之公告：
      依上開公告之內容所示（見偵字第5869號卷第85頁），其
      所指「不明人士」欲破壞車輛及偷取公告及物品，依其文
      意，尚難認係指何特定人士，而當時其公告曾為告訴人所
      取下，亦為證人即告訴人乙○○所不否認（見原審卷第11
      2 頁背面），被告丙○○所辯當時因公告被不明人士取走
      故為撰寫該公告警告住戶小心，並非誹謗告訴人等情，應
      可採信。被告有相當理由確信其為真實者，即不能以誹謗
      罪之刑責相繩。至其於第2 項之內容僅係提出該本棟住戶
      之權益遭受挑戰一事，如欲更深入的了解，請洽詢「聊小
      姐TEL：0000-0000流先生TEL0000-0000」即告訴人甲○○
      、乙○○，亦難認係對於告訴人有何指摘足以毀損他人名
      譽之犯意。
  (3)、此外，依卷內資料所示，尚無積極證據足認被告丙○○所
      為上開第1 張公告第1 點部分、與第2 張公告有何誹謗之
      故意，此部分原應為無罪之諭知，惟公訴人認第1 張公告
      第1 點部分與前開有罪部分有單純一罪關係，第2 張公告
      部分與前開有罪部分有連續犯之裁判上一罪之關係，均不
      另為無罪之諭知，併此敘明。
貳、上訴駁回部分（被告丙○○、丁○○被訴竊佔）
一、公訴意旨略以：被告丙○○、丁○○均為臺北縣新店市○○
    街台北鄉城公寓區之住戶，明知臺北縣新店市○○段180 地
　　號1220建號，面積1134.55 平方公尺（重測前為安坑段外挖
　　子小段00000-000 建號）之防空避難室及停車場，為甲○○
  　、乙○○等台北鄉城全體住戶（包含公寓區及透天厝區）所
　　公同共有，竟共同意圖為自己及第三人不法之利益，自91年
　  9月1日起，未經全體住戶同意，擅自裝設遙控器控制鐵捲門
    ，以佔用前揭防空避難室及停車場，作為公寓區部分住戶停
　　放車輛之用，並藉此向停放車輛之住戶收取每年每部車新臺
　  幣（下同）5,000 元之停車規費，禁止其他未繳交停車規費
    之公寓區及透天厝區住戶使用，因認被告2人涉犯刑法第320
    條第2項竊佔罪嫌。
二、公訴人認被告2 人涉有竊佔犯行，無非係以告訴人甲○○、
    乙○○之指訴、台北鄉城地下室停車空間使用規章、現金帳
    、臺北縣新店市地政事務所建物測量成果圖、地籍圖謄本、
    土地所有權狀、建物登記謄本、土地登記申請書、協議書、
    現場照片、中華郵政股份有限公司95年5月2日儲字第095070
    9385號函、交易明細、郵政存簿儲金儲金簿、履勘現場筆錄
    、照片、美商花旗銀行95年4 月14日（95）政查字第9174號
    函暨開戶資料、交易明細表在卷，為其論據。
三、按犯罪事實應依證據認定之，無證據不得認定犯罪事實；不
    能證明被告犯罪者，應諭知無罪之判決，刑事訴訟法第 154
    條第2 項、第301條第1項分別定有明文。又事實之認定，應
    憑證據，如未能發現相當證據，或證據不足以證明，自不能
    以推測或擬制之方法，以為裁判基礎（最高法院40年台上字
    第86號判例參照）。且認定犯罪事實所憑之證據，雖不以直
    接證據為限，間接證據亦包括在內，然而無論直接證據或間
    接證據，其為訴訟上之證明，須於通常一般之人均不致有所
    懷疑，而得確信其為真實之程度者，始得據為有罪之認定，
    倘其證明尚未達到此一程度，而有合理之懷疑存在而無從使
    事實審法院得有罪之確信時，即應由法院為諭知被告無罪之
    判決（最高法院76年台上字第4986號判例參照）。
四、訊據被告丙○○、丁○○堅決否認涉有竊佔犯行，二人均辯
    稱此乃購買該址時已有之分管協定，建商係將該地號之防空
    避難室供公寓區住戶所使用，該分管之情形已有數十年，別
    墅區（即透天厝區）自己有車位及自己之車道，二邊是各自
    獨立，公寓區之住戶因地下室無人使用，故劃出車位，以抽
    籤方式由抽中者繳納管理費用，用以支付該地下室之管理及
    水電費用，其2 人並非裝設鐵捲門之人，原建商即裝有該鐵
    捲門，僅將遙控器提供公寓區之住戶及相鄰之12戶透天厝住
    戶，其2 人均無竊佔犯意，該地下室仍可供防空避難使用等
    語，經查：
（一）證人即告訴人甲○○、乙○○均到庭證稱：其係聽說公寓
      區住戶要支付每月5000元之費用才能使用系爭停車場，係
      聽說該鐵捲門係被告2 人所裝設，聽鄰長說被告丙○○是
      地下室停車場之負責人，其等無據證明鐵捲門係被告2 人
      裝設等語明確（見原審卷第108 頁正背面、第111 頁），
      則證人即告訴人甲○○、乙○○對於所聽聞被告2 人基於
      竊佔之犯意，在地下室裝設鐵捲門，收取停車管理費之內
      容係被告以外之人於審判外之言詞陳述，而復無其他補強
      證據得以佐證之，自難採為認定被告丙○○、丁○○竊佔
      犯罪之證據。
（二）又被告2 人非架設地下室鐵捲門之人之事實，業經證人即
      台北鄉城住戶范子昌到庭證稱：其於79年係第1 個搬入台
      北鄉城居住，其搬進去時原地下室公寓區與別墅區（即透
      天厝區）是相通的，公寓區及別墅區○○○道可以下去，
      不久建商在中間砌牆，其問建商公寓區的車子要停在哪裏
      ，建商說沒有關係，反正這邊是屬於你們的，別墅區有他
      們的停車位，格間隔好的。在91年甲○○、乙○○與公寓
      區住戶爭執系爭停車場之所有權之前，其他別墅區的住戶
      並無人爭執停車位的問題過，該停車場是建商交給公寓區
      住戶使用，因為旁邊都是墳場停車位很多，直到80幾年有
      住戶反應要整修地下室，所以每戶拿一點錢整理乾淨才開
      始管理，當時所指之全體住戶係指公寓區之住戶及緊鄰的
      12戶別墅區，因為他們與公寓區○○○○○道，並不包括
      其餘別墅區的住戶，因為他們每戶都有停車位等語屬實（
      見原審卷第113 頁正背面），證人即告訴人乙○○亦到庭
      證稱其係聽說87年間他們有人架設機械停車位，直到91年
    　才查出來，91年之負責人是被告丙○○，但不知被告丙○○是否為架設機械停車位之人，亦不知是誰規定要繳停車
　　　場管理費用等語明確（見原審卷第111 頁正背面），雖依
      卷內台北鄉城地下室停車空間使用規章、現金帳、臺北縣
      新店市地政事務所建物測量成果圖、地籍圖謄本、土地所
      有權狀、建物登記謄本、土口地登記申請書、協議書、現
      場照片、履勘現場筆錄、照片可知，系爭地下室設有遙控
      鐵捲門阻隔外車進入，惟依該等證據尚難認該地下室鐵捲
      門係由被告2 人所設以收取停車費用圖利。
（三）依上述資料所示，本件地下室原為台北鄉城之防空避難室
      使用，惟建商於取得使用執照後將該地下室砌牆阻隔，另
      於公寓區與別墅區（即透天厝區）分別建造車道以供獨立
      進入各區地下室使用，有照片在卷可參（見調偵卷第68至
      77頁），並經證人甲○○、乙○○、范子昌證述明確，並
      當庭於台北縣新店市○○段180 地號地籍圖謄本影本繪製
      車道出入口（見調偵卷第26頁），則公寓下為建商砌牆獨
      立後之系爭地下室究係供全體住戶使用或僅供使用同一車
      道之公寓區及緊鄰之12戶別墅區（即透天厝區）之住戶使
      用，依其等多年使用經驗以觀，實已難以確認，辯護人亦
      陳稱該民事糾紛已提起民事訴訟確認中，則被告2 人既非
      架設系爭地下室鐵捲門之人，其等所收取之費用亦根據當
      時主觀上認知之「全體住戶」決議之台北鄉城地下室停車
      空間使用規章收款，有該台北鄉城地下室停車空間使用規
      章在卷可參（見偵字第5869號卷第36至57頁），卷附之現
      金帳（見偵字第5869號卷第58室65頁）亦係自82年起記載
      收取款項之用途多係用於系爭停車場之管理，則公訴人所
      提出之證據既無法證明被告 2人有何竊佔之行為，則其訴
      訟上之證明尚未達到於通常一般之人均不致有所懷疑為真
      實之程度，無從使本院對於被告 2人所涉之犯罪得有罪之
      確信，此外又查無其他積極證據足資證明被告有何公訴人
      所指犯行，本件不能證明被告 2人犯罪，揆諸前開法條判
      例之說明，依法自應諭知被告 2人被訴竊佔罪部分無罪之
      判決。本案事證已明，是檢察官上訴意旨聲請傳喚證人即
      當地鄰長、建商負責人等人，自無傳喚之必要，併予敘明
      。
四、原審依調查證據之結果，斟酌全辯論意旨，認不能證明被告
    丙○○、丁○○犯罪，依法為無罪之諭知，經核並無不合。
    檢察官上訴意旨以范子昌之言亦屬聽聞建商，也是傳聞證據
    據，且是基於錯誤認知，而認原審認事有誤，然查，范子昌
    於原審所證：「我問建商公寓區的車子要停在哪裡，建商說
    沒有關係，反正這邊是屬於你們的」，其中建商的陳述「沒
    有關係，反正這邊是屬於你們的」，並非涉及被告犯罪之本
    案待證事實，核非「傳聞排除法則」規範之傳聞，亦即屬「
    非傳聞」，檢察官上揭意旨，容有誤會，再者，本案確無其
    他證據證明被告丙○○、丁○○有竊佔之事實，因此檢察官
    指摘證人范子昌證詞可信性乙節，亦無從作為被告犯罪之積
    極證據，是檢察官上訴意旨，尚非的論，為無理由，應予駁
    回。
據上論斷，應依刑事訴訟法第368條、第369條第1項前段、第364
條、第299條第1項前段，刑法第2條第1項前段，（修正前）刑法
第309條第1項、（修正前）第310條第2項，刑法第42條第3 項、
第51條第7款，罰金罰鍰提高標準條例第1條前段，刑法施行法第
1之1條，現行法規所定貨幣折算新臺幣條例第2 條，中華民國96
年罪犯減刑條例第2 條第1項第3款、第7條、第10條第1項，判決
如主文。
本案經檢察官蔡薰慧到庭執行職務。
中　　華　　民　　國　　96　　年　　7 　　月　　26　　日
　　　　　　　　　刑事第十二庭  審判長法　官  蔡永昌
　　　　　　　　　　　　　　　　　　  法　官  陳榮和
　　　　　　　　　　　　　　　　　　  法　官  王梅英
以上正本證明與原本無異。
不得上訴。
                                      書記官  顧哲瑜
中　　華　　民　　國　　96　　年　　7 　　月　　30　　日
附錄：本案論罪科刑法條全文
中華民國刑法第309條
（公然侮辱罪）
公然侮辱人者，處拘役或 3 百元以下罰金。
以強暴犯前項之罪者，處 1 年以下有期徒刑、拘役或 5 百元以
下罰金。
中華民國刑法第310條
（誹謗罪）
意圖散布於眾，而指摘或傳述足以毀損他人名譽之事者，為誹謗
罪，處 1 年以下有期徒刑、拘役或 5 百元以下罰金。
散布文字、圖畫犯前項之罪者，處 2 年以下有期徒刑、拘役或 1
千元以下罰金。
對於所誹謗之事，能證明其為真實者，不罰。但涉於私德而與公
共利益無關者，不在此限。
